臺灣臺中地方法院刑事判決
110年度易字第1011號
公  訴  人  臺灣臺中地方檢察署檢察官
被      告  韋金宏





上列被告因侵占案件，經檢察官提起公訴（109年度偵字第36922
號），本院判決如下：
    主    文
韋金宏犯侵占罪，處有期徒刑拾月。未扣案之犯罪所得新臺幣壹
佰貳拾貳萬元沒收，於全部或一部不能沒收或不宜執行沒收時，
追徵其價額。
    犯罪事實
一、韋金宏與陳昆聯係友人，陳昆聯知悉韋金宏有購買華盈電子
    股份有限公司（下稱華盈電子、更名前為振維電子股份限公
    司）股票之私募途徑，遂委託韋金宏代為購買華盈電子之股
    票，於民國106年7月19日11時6分許，陳昆聯在其位在臺中
    市○○區○○路00號之住處，利用手機連結其玉山銀行股份有限
    公司（下稱玉山銀行）之網路銀行，自其所經營之「聽見希
    望股份有限公司」玉山銀行台中分行帳號000-000000000000
    0號帳戶匯款新臺幣（下同）122萬元（當中亦包含陳昆聯受
    黃珀賢委託購買華盈電子股票之93萬6,000元）至韋金宏所
    申辦之台新商業銀行股份有限公司（下稱台新銀行）民權分
    行帳號000-00000000000000號帳戶，詎韋金宏於收受上開款
    項後，竟意圖為自己不法所有，基於侵占之犯意，將上開款
    項，據為己有，供己花用。嗣陳昆聯遲未收到委由韋金宏購
    買之華盈電子股票，始訴警偵辦。
二、案經陳昆聯訴由臺中市政府警察局第五分局報告臺灣臺中地
    方檢察署檢察官偵查起訴。
    理    由
一、證據能力：
㈠、本判決認定事實所引用之被告以外之人於審判外之言詞或書
    面證據等供述證據，公訴人、被告在本院審理時均同意作為
    證據使用（見本院卷第257頁），復經本院審酌認該等證據
    之作成無違法、不當或顯不可信之情況，依刑事訴訟法第15
    9 條之5 第1 項規定，均有證據能力。
㈡、又本案認定事實引用之卷內其餘非供述證據，並無證據證明
    係公務員違背法定程序取得，依同法第158 條之4 規定反面
    解釋，亦均有證據能力。
二、上開犯罪事實，業據被告於本院審理時坦承不諱（見本院卷
    第252、253、259頁）。核與證人即告訴人陳昆聯警詢、偵
    查中及本院審理時之證述（見彰警分偵字第1090030450號卷
    【下稱彰警卷】第3-6頁，臺中地檢109偵36922號卷【下稱
    偵卷】第31-34頁、第95-97頁、第115頁、第133-135頁，彰
    檢109偵114025卷第109-113頁，臺中地檢109偵37352卷第43
    -45頁、第199-202頁，本院卷第241-261頁）、證人黃珀賢
    警詢、偵查中及本院審理時之證述（見彰警卷第13-18頁，
    彰檢109偵114025卷第109-113頁，臺中地檢109偵37352卷第
    23-24頁、第199-202頁，臺中地檢110偵緝319卷第99-101頁
    ，本院卷第241-261頁）大致相符。並有員警職務報告（見
    偵卷第25頁）、台新國際商業銀行109年11月16日台新作文
    字第10925288號函覆及檢附之「被告韋金宏帳號0000000000
    0000號帳戶之交易明細」（見偵卷第41-44頁）、被告韋金
    宏與告訴人陳昆聯之LINE對話紀錄翻拍照片（見偵卷第57-5
    9頁）、告訴人陳昆聯之：①匯款紀錄翻拍照片（見偵卷第61
    -63頁）②內政部警政署反詐騙諮詢專線紀錄表、受理詐騙帳
    戶通報警示簡便格式表、金融機構聯防機制通報單（見偵卷
    第65-81頁）、華盈電子110年1月5日華管字第100105號函（
    見偵卷第111頁）、華盈電子證券存摺（見偵卷第133-127頁
    ）、告訴人陳昆聯與證人黃珀賢之LINE對話紀錄截圖（見10
    9偵37352卷第57-159頁）、被告韋金宏與告訴人陳昆聯之LI
    NE對話紀錄翻拍照片（見109偵37352卷第203-257頁）、證
    人黃珀賢玉山銀行帳戶之存摺影本（見彰警卷第37頁）、告
    訴人陳昆聯玉山銀行0000000000000號帳戶之存摺影本及歷
    史交易明細（見彰警卷第51-61、65-76頁）、被告韋金宏提
    出之：①臺中地檢署110年度偵緝字第319號不起訴處分書（
    見本院卷第75-81頁）②財政部臺北國稅局年度證券交易稅一
    般代繳稅額繳款書3紙（見本院卷第83-85頁）③證人陳昆聯
    、黃珀賢之振維電子(股)有限公司證券存摺影本（見本院卷
    第85-89頁）在卷可稽。被告前揭具任意性自白核與事實相
    符而堪採信，本案事證已臻明確，被告犯行堪以認定，應予
    依法論科。
三、論罪科刑：
㈠、行為後法律有變更者，始有刑法第2 條第1 項之從舊從輕主
    義規定之適用，而所謂行為後法律有變更者，係包括構成要
    件之變更而有擴張或限縮，或法定刑度之變更。行為後法律
    有無變更，端視所適用處罰之成罪或科刑條件之實質內容，
    修正前後法律所定要件有無不同而斷。若新、舊法之條文內
    容雖有所修正，然其修正係無關乎要件內容之不同或處罰之
    輕重，而僅為文字、文義之修正或原有實務見解、法理之明
    文化，或僅條次之移列等無關有利或不利於行為人，則非屬
    該條所指之法律有變更，自不生新舊法比較之問題，而應依
    一般法律適用原則，適用裁判時法（最高法院100 年度台上
    字第1616號判決參照）。被告行為後，刑法第335 條第1 項
    業於108 年12月25日修正公布，並自同年月27日施行。修正
    前第335 條第1 項規定：「意圖為自己或第三人不法之所有
    ，而侵占自己持有他人之物者，處五年以下有期徒刑、拘役
    或科或併科一千元以下罰金。」，修正後則規定：「意圖為
    自己或第三人不法之所有，而侵占自己持有他人之物者，處
    五年以下有期徒刑、拘役或科或併科三萬元以下罰金。」然
    該條文僅係配合原先之刑法施行法第1 條之1 第2 項前段之
    罰金換算標準，並為法條文字修正，而無涉行為後刑罰法令
    內容之變更，應無新舊法比較之問題，應逕行適用修正後刑
    法第335 條第1 項之規定。
㈡、核被告韋金宏所為，係犯刑法第335條第1項侵占罪。
㈢、爰審酌被告不思循正當途徑獲取財物，受託購買股票，卻將
    款項侵占入己，侵占金額122萬元，亦非少數，所為應予非
    難。又審酌被告原先否認犯行，至本院審理時方坦承犯行，
    已經與告訴人陳昆聯成立調解之犯後態度。以及審酌被告於
    本案行為前有詐欺、違反公司法、違反商業會計法、偽造文
    書、違反證券交易法前科紀錄之素行。暨審酌被告於本院審
    理時所供述之教育程度、職業、家庭經濟狀況（見本院卷第
    260頁），量處如主文所示之刑，以示懲儆。
四、沒收部分：
㈠、犯罪所得，屬於犯罪行為人者，沒收之，於全部或一部不能
    沒收或不宜執行沒收時，追徵其價額。刑法第38條之1第1項
    、第3項定有明文。
㈡、經查，被告對於本案確有侵占告訴人陳昆聯交付之122萬元，
    於本院審理時坦承不諱。雖被告與告訴人陳昆聯於111年4月
    28日成立調解，然依調解筆錄所載條件，被告尚未實際賠償
    或返還所侵占之金額，此部分犯罪所得自仍應宣告沒收，於
    全部或一部不能沒收或不宜執行沒收時，追徵其價額。
據上論斷，應依刑事訴訟法第299條第1項前段，判決如主文。
本案經檢察官蔡雯娟提起公訴，檢察官温雅惠到庭執行職務。
中　　華　　民　　國　　111 　年　　6 　　月　　9 　　日
                  刑事第二庭   審判長法  官  陳淑芳
　
                                     法  官  黃光進
　
                                     法  官  徐煥淵　
以上正本證明與原本無異。
如不服本判決應於收受送達後20日內向本院提出上訴書狀，並應
敘述具體理由；其未敘述上訴之理由者，應於上訴期間屆滿後20
日內向本院補提理由書（均須按他造當事人之人數附繕本）「切
勿逕送上級法院」。
告訴人或被害人如不服判決，應備理由具狀向檢察官請求上訴，
上訴期間之計算，以檢察官收受判決正本之日起算。
　                             　　　書記官   陳麗靜
中　　華　　民　　國　　111 　年　　6 　　月　　9 　　日
附錄本案論罪科刑法條
中華民國刑法第335條
意圖為自己或第三人不法之所有，而侵占自己持有他人之物者，
處5年以下有期徒刑、拘役或科或併科3萬元以下罰金。
前項之未遂犯罰之。